【裁判字號】    96,上易,1136
【裁判日期】    970123
【裁判案由】    竊盜等
【裁判全文】
臺灣高等法院高雄分院刑事判決        96年度上易字第1136號
上  訴  人  臺灣高雄地方法院檢察署檢察官
被      告  乙○○
上列上訴人因被告竊盜等案件，不服臺灣高雄地方法院95年度易
字第2425號中華民國96年9 月12日第一審判決（起訴案號：臺灣
高雄地方法院檢察署95年度偵字第30741 號），提起上訴，本院
判決如下：
    主  文
上訴駁回。
    理  由
一、公訴意旨略以：被告乙○○與翁宇豐（已據原審判決確定）
    共同意圖為自己不法所有，於95年11月21日凌晨3 時20許，
    搭乘被告翁宇豐所騎上開機車至高雄市○○區○○路18巷口
    ，由翁宇豐持客觀上足以傷害人生命、身體之鐵撬、彎鐵管
    各1 支，先以鐵撬撬開被害人甲○○上開車輛左側引擎蓋後
    ，將彎鐵管置於引擎蓋及左側車身之夾縫間，準備破壞該車
    電源線，致該車引擎蓋凹損、左前大燈破裂而不堪用，足生
    損害於甲○○，乙○○則在車上把風。適為巡邏警員發覺，
    經追逐逮捕而未遂，因認被告乙○○涉有刑法第321 條第2
    項、第1 項第3 款之攜帶兇器竊盜及同法第354 條毀損罪嫌
    等語。
二、公訴人認被告乙○○與原審同案被告翁宇豐共同涉犯刑法第
    321 條第2 項第2 項、第1 項第3 款之攜帶兇器竊盜及同法
    第354 條毀損罪嫌，無非係以：、同案被告翁宇豐供稱有
    曾向被告乙○○表示要破壞甲○○上開車輛之防盜鎖；、
    被告乙○○於翁宇豐行竊時在場，被告乙○○應無可能委為
    不知，也不可能未察覺；、被告半夜被同案被告翁宇豐搭
    載前往上開處所，任由翁宇豐下車，卻無法合理說明於上開
    情況下，何以夥同前往上開地點之事實；、被害人甲○○
    於警詢中之供述與贓物認領保管單，證明被告有共同破壞該
    車電源線，進入車內竊取音響等為主要依據。
三、本判決所引用之證據資料（詳後引證據），其中傳聞證據部
    分，縱無刑事訴訟法第159 條之1 至第159 條之4 或其他規
    定之傳聞證據例外情形，亦因被告、檢察官或同意可作為證
    據使用，或未聲明異議，依刑事訴訟法第159 條之5第1項、
    第2 項之規定，本院審酌該證據作成之情況，認為適當，應
    得為證據。
四、訊據被告乙○○自始至終均否認參與本案犯行，辯稱；翁宇
    豐騎車到達巷口時，表示要去看1 部車，伊一直在巷口講電
    話，不知被告翁宇豐前去行竊，亦無把風之行為，翁宇豐之
    個人行為與伊無關，警察過來伊也不知情，翁宇豐騎車要跑
    ，伊亦表示不需要跑等語，此一辯詞未曾更易，而同案被告
    翁宇豐於偵查中陳稱：機車停在巷口時，伊向乙○○表示要
    去破壞防盜鎖，請他等一下等語相符（偵卷第33頁），由是
    可知，翁宇豐固有向被告乙○○表達其要行竊之意思，但並
    無證稱有請乙○○在現場做任何之把風或其他使翁宇豐竊行
    易於實現或難以遭人發現竊行之任何相關行為，亦無表示2
    人有何事前之犯意聯絡，故就被告乙○○是否確曾參與本案
    犯行非無疑問，仍應依據積極證據以資證明，尚難徒以被告
    乙○○應知悉被告翁宇豐有上開犯行，遽認其已該當竊盜行
    為之共同正犯。再者，被告乙○○自95年11月21日凌晨2 時
    59分許至同日凌晨3 時36分許，以其所持用之000000000 號
    行動電話，多次與他人電話連絡或收發簡訊之事實，有亞太
    行動寬頻股份有限公司之通聯調閱查詢單附卷可憑（原審卷
    第54-55 頁），故被告表示案發當時一直在講手機，並無關
    心翁宇豐在做什麼事情等語，並非無可採信；又證人即查獲
    警員阮志能於原審審理時證稱：當天駕駛警備車巡邏，沿路
    均開啟車上警示燈，約於凌晨3 時20分，警車從至真路300
    巷右轉立中路76巷口，看見被告乙○○坐在機車上，兩腳踩
    地，面朝前（北）方，機車後燈未亮，不知其在作何事，未
    看見行竊過程，係被告翁宇豐跑回機車處時，發現警車，此
    時，被告乙○○並無回頭觀望，被告翁宇豐坐上駕駛座騎車
    載被告乙○○逃逸，未聽見他們說趕快離開，從發現被告乙
    ○○坐在機車上至欄下機車為止，前後約1 分鐘，攔下機車
    時，被告乙○○還在講電話等語（原審卷第139-142 頁）。
    足見警車開啟警示燈巡邏至案發之立中路76巷口時，被告乙
    ○○渾然不覺，並未出聲示警，乃至於翁宇豐自被害人車輛
    處跑回機車停放處時，被告乙○○亦無回頭張望，或作勢發
    動機車接應被告翁宇豐離去。因此，如被告乙○○係與翁宇
    豐共同前往行竊，且負責在附近把風，衡情應會將注意力集
    中在被告翁宇豐身上，密切注意現場附近人車狀況，以注意
    有無他人接近該處，防止行竊失風被查獲，且在發現有人靠
    近時，應會立即出聲通知翁宇豐，以利其即時逃逸，甚至騎
    乘機車上前搭載翁宇豐逃離現場，應不至於當被告翁宇豐行
    竊時，仍多次分心撥打行動電話與他人聯繫，且當巡邏警車
    開啟警示燈接近行竊地點之際仍毫無警覺而未及時向被告翁
    宇豐示警。則依此常理判斷，並參以被告乙○○於警車追逐
    、攔下過程中，仍一直接聽電話，對翁宇豐行竊之事，並不
    在意，堪認被告乙○○當時雖出現在機車停放處，但主觀上
    是否替翁宇豐把風，已非無疑，故在無證據證明其有何竊盜
    、毀損之行為分擔下，自難僅因被告乙○○出現在案發地點
    附近，且知翁宇豐有意行竊，即逕認被告乙○○主觀上有共
    同行竊、毀損之意思。至證人阮志能固於原審審理時證稱：
    由於該2 人一起至案發現場，當時機車停在距離被害人車輛
    約20公尺處，因翁宇豐撬開車輛引擎蓋會發出聲響，故被告
    乙○○應知道翁宇豐正在行竊，且其2 人係一起離開為由，
    認被告乙○○負責把風等語（原審卷第141 頁），然被告乙
    ○○於案發現場並無從事任何相關把風或使翁宇豐之竊行得
    以積極實現之行為，則證人阮志能以上開理由判斷被告乙○
    ○在現場把風，已屬主觀之臆測，尚難輕信。況竊盜罪係以
    竊取被害人財物為構成犯罪內容之行為，如於他人竊盜之際
    ，事前並無犯意聯絡，僅知情而在場，並未直接參與竊盜之
    一部分行為，不能認為分擔竊盜之部分工作而依共同正犯論
    罪。又本件案發之時，被告乙○○之所以與翁宇豐同行，係
    因被告乙○○心情不佳，邀約翁宇豐騎車兜風散心之事實，
    業據被告乙○○於警詢、本院審理時供承一致在卷；參以同
    案被告翁宇豐於偵查中證陳：於路途及行竊現場時，雖曾多
    次向被告乙○○表示欲破壞汽車防盜鎖，但被告乙○○均在
    講電話，並未回話等語（偵卷第11頁），足見被告乙○○係
    因心情不佳，而邀約翁宇豐騎車外出，且沿路持續接聽行動
    電話，對翁宇豐所述上開話語，均不置可否，由於乙○○當
    時對翁宇豐之言談並未明確表示其自身之意見，且被告乙○
    ○所為顯然與一般共犯之把風行徑有違，在查無其他積極證
    據證明被告乙○○與翁宇豐事先就竊盜犯行即有犯意聯絡下
    ，自難認被告乙○○於被告翁宇豐行竊時在場，即認其分擔
    竊盜之把風工作，並推論主觀有竊盜或毀損之犯意聯絡。又
    被告乙○○雖知翁宇豐意在行竊，且未上前阻止，其所為或
    有不當，然在法律未有明文課予其應積極阻止翁宇豐犯罪之
    義務之情況下，其既無積極作為足以顯示其有將翁宇豐之行
    為視為自己行為之意思，尚難僅因單純消極地保持沉默，即
    認其應負共犯之責。綜上，被告乙○○既無事前之犯意聯絡
    ，又無將翁宇豐之行為視為自己之行為之意思而共同參與，
    其單純待在現場未離去，更未從事使被告翁宇豐竊盜、毀損
    行為易於實現之把風行為，難認有何犯意聯絡或行為分擔可
    言，被告乙○○上開所辯，尚非全然無據。
五、從而，公訴人所舉之證據，既不足以證明被告乙○○主觀上
    與翁宇豐有共同竊盜之犯意聯絡，或有加入翁宇豐而為並將
    翁宇豐之竊盜、毀損行為視為自己行為之意思，而應負共犯
    之責。此外，又查無其他積極證據足以證明被告乙○○確有
    公訴人所指之犯行，被告乙○○犯罪之證據顯然不足。
六、按犯罪事實應依證據認定之，無證據不得認定犯罪事實；不
    能證明被告犯罪者，應諭知無罪之判決，刑事訴訟法第154
    條第2 項、第301 條第1 項分別定有明文。本案檢察官所臚
    列之證據，均不足以證明被告乙○○有參與前開竊竊盜或毀
    損之客觀行為以及主觀犯意聯絡，而使本院達於確信其涉有
    竊盜、毀損犯行之程度。此外，復查無其他積極之證據足以
    證明被告有上開犯行，即不能證明被告犯罪。原審本於同上
    之理由，認不能證明被告涉犯竊盜、毀損罪，而為被告乙○
    ○無罪之諭知，經核其認事用法，證據之取捨，並無不合。
    公訴人上訴意旨，仍執前詞，僅以被告乙○○在場而遽以推
    論乙○○應有在場把風之行為，仍屬臆測，故上訴意旨所述
    不足為被告有罪之認定。公訴人之上訴指摘原判決不當，為
    無理由，應予駁回。
據上論結，應依刑事訴訟法第368條，判決如主文。
本案經檢察官姜麗儒到庭執行職務。
中    華    民    國    97    年    1     月    23    日
                  刑事第八庭    審判長法  官  李炫德
                                      法  官  李政庭
                                      法  官  簡志瑩
以上正本證明與原本無異。
不得上訴。
中    華    民    國    97    年    1     月    23    日
                                      書記官  白  蘭


司法院資訊處製作；財團法人民間司法改革基金會備份。
